臺灣臺北地方法院小額民事判決
111年度北小字第1496號
原      告  廖吳綉蘭

訴訟代理人  廖彥博  
被      告  蔡盈慧  
上列當事人間請求給付租金等事件，本院於民國一百一十一年六
月一日言詞辯論終結，判決如下︰
    主    文
被告應給付原告新臺幣壹萬伍仟伍佰伍拾柒元。
原告其餘之訴駁回。
訴訟費用新臺幣壹仟元由被告負擔百分之三十八，餘由原告負擔
。
本判決第一項得假執行。
    事    實
甲、原告方面：
一、聲明：被告應給付原告新臺幣（下同）四萬零八百六十二元
    。
二、陳述略稱：
  ㈠緣被告蔡盈慧於民國一百零八年九月五日向原告承租坐落臺
    北市○○區○○街○○○巷○○號四樓之房屋（下稱系爭房屋），雙
    方簽立房屋租賃契約（下稱系爭租約），約定租期二年，即
    自一百零八年九月五日起至一百一十年九月四日止，每月租
    金一萬六千元，並於每月五日給付。詎被告於租期屆滿遷讓
    系爭房屋後，產生相關費用共計四萬零八百六十二元，爰依
    系爭契約第六條、第十五條及不當得利法律關係提起本件訴
    訟。
　㈡本件請求費用共計四萬零八百六十二元，支付明細如下：
　　⑴逾期租金：三萬一千九百八十元。
　　　①期間：十二月五日至十七日共計十二天。
　　　②一個月租金一萬六千元，單日金額五百三十三元。
　　　③基上，依系爭租約第六條約定五倍之違約金為三萬一千
        九百八十元（計算式：12×533×5＝31,980）。
　　⑵未繳納之瓦斯費：四百三十元。
　　⑶未繳納之電費：二千零五十二元。
　　⑷開換門鎖費用：五千四百元。
　　⑸垃圾清運費：一千元。
　　⑹基上，合計四萬零八百六十二元。
　㈢本件有開換門鎖費用係因被告搬走，叫原告再聯繫其隔日返
    還鑰匙，結果聯繫不上被告，只能另請鎖匠破壞門鎖開鎖；
    至於垃圾清運費一千元沒有證明。
三、證據：提出系爭租約影本一件、存證信函影本二件、帳務明
    細表一件、電費帳單影本二件、瓦斯繳費通知單影本一件、
    開換門鎖統一發票收據影本一件、建物所有權狀影本一件及
    土地所有權狀影本一件為證。
乙、被告方面：被告未於言詞辯論期日到場，亦未提出書狀作何
    聲明或陳述。
    理    由
一、程序方面：
　㈠按訴狀送達後，原告不得將原訴變更或追加他訴。但請求之
    基礎事實同一者、不甚礙被告之防禦及訴訟之終結者，不在
    此限，民事訴訟法第二百五十五條第一項第二、七款定有明
    文。原告於判決確定前，得撤回訴之全部或一部，民事訴訟
    法第二百六十二條第一項前段定有明文。前揭規定於小額程
    序準用之（民事訴訟法第四百三十六條之二十三、第四百三
    十六條第二項參照）。經查，本件原告聲明原請求為「被告
    應將系爭房屋全部遷讓返還原告，並給付原告一萬六千元，
    及自一百一十年十二月五日起至遷讓之日止，按月賠付一萬
    六千元。」。嗣因被告遷離系爭房屋，原告一部撤回訴請遷
    讓返還系爭房屋部分，並於一百一十一年六月一日言詞辯論
    期日變更聲明為「被告應給付原告四萬零八百六十二元。」
    ，參酌前揭規定，程序並無不合，應予准許。
　㈡本件被告經合法通知未於言詞辯論期日到場，核無民事訴訟
    法第三百八十六條所列各款情形，應依職權由原告一造辯論
    而為判決。　　　
二、按系爭租約第六條約定：「乙方（即被告）…如不即時遷讓
    交還房屋時，甲方（即原告）每月得向乙方請求按照租金五
    倍之違約金至遷讓完了之日止…。」、第十五條約定：「…房
    屋之稅捐由甲方負擔，乙方水電費及營業上必須繳納之捐稅
    自行負擔。」。次按民法第一百七十九條規定：「無法律上
    之原因而受利益，致他人受損害者，應返還其利益。雖有法
    律上之原因，而其後已不存在者，亦同。」。再按民法第二
    百五十二條規定：「約定之違約金額過高者，法院得減至相
    當之數額。」故約定之違約金苟有過高情事，法院即得依此
    規定核減至相當之數額，並無應待至債權人請求給付後始得
    核減之限制。此項核減，法院得以職權為之，亦得由債務人
    訴請法院核減（最高法院七十九年台上字第一六一二號裁判
    意旨參照）。
三、經查：㈠原告主張之事實，已據其提出系爭租約影本一件、
    存證信函影本二件、帳務明細表一件、電費帳單影本二件、
    瓦斯繳費通知單影本一件、開換門鎖統一發票收據影本一件
    、建物所有權狀影本一件及土地所有權狀影本一件為證，經
    核對相關證物原本無訛，被告未到庭爭執，亦未提出書狀做
    任何聲明或陳述，堪認原告主張之事實為真實；㈡惟被告逾
    期十二天搬離系爭房屋，受有該十二天相當於租金之利益，
    系爭租約卻約定按照租金五倍之違約金，違約金數額實屬過
    高，本院依民法第二百五十二條規定依職權酌減違約金，認
    以相當於租金利益之一點二倍計算，違約金以七千六百七十
    五元為適當（計算式：12×533×1.2≒7,675），另原告請求垃
    圾清運費一千元部分，並未提出相關單據證明，且原告於一
    百一十一年六月一日言詞辯論期日亦自承無法證明（參本院
    卷第一○八頁），故此部分請求應屬無據；㈢基上，原告得向
    被告請求之金額應為一萬五千五百五十七元（計算式：7,67
    5＋430＋2,052＋5,400＝15,557)。
三、從而，原告本於系爭租約及不當得利法律關係，請求被告給
    付四萬零八百六十二元，其請求於主文第一項之範圍內為有
    理由，應予准許。超過主文第一項範圍之請求，則屬無據，
    應予駁回。
四、本件係小額程序所為被告一部敗訴之判決，依民事訴訟法第
    四百三十六條之二十規定，被告敗訴部分應依職權宣告假執
    行。
五、本件訴訟費用額，依後附計算書確定如主文所示金額。
六、據上論結，原告之訴為一部有理由，一部無理由，並依民事
    訴訟法第四百三十六條之二十三、第四百三十三條之三、第
    七十九條，判決如主文。
中　　華　　民　　國　　111 　年　　6 　　月　　30　　日
　　　　　　　　　　          臺北簡易庭   
　　　　　　　　　　          法      官  文衍正
以上正本係照原本作成。
如對本判決不服，須於判決送達後二十日內向本庭（臺北市○○○
路○段○○○○○巷○號）提出上訴狀。（須按他造當事人之人數附繕
本）。如委任律師提起上訴者，應一併繳納上訴審裁判費。
中　　華　　民　　國　　111 　年　　6 　　月　　30　　日
  　　　　　　　　　　　　　　書  記  官  高秋芬
訴訟費用計算書：
項        目             金  額（新臺幣）        備  註
第一審裁判費　　           1,000元
合　　　　計　　     　    1,000元 

附錄：
一、民事訴訟法第四百三十六條之二十四第二項：
    對於小額程序之第一審裁判上訴或抗告，非以其違背法令為
    理由，不得為之。
二、民事訴訟法第四百三十六條之二十五：
    上訴狀內應記載上訴理由，表明下列各款事項：
    (一)原判決所違背之法令及其具體內容。
    (二)依訴訟資料可認為原判決有違背法令之具體事實。